臺灣臺南地方法院刑事判決
109年度訴字第1162號
公  訴  人  臺灣臺南地方檢察署檢察官
被      告  徐靖恩



選任辯護人  康文彬律師
被      告  席國維

                    住○○市○○區○○○街000號        選任辯護人  許雅芬律師
            鄭婷婷律師
            蔡宜君律師
上列被告因違反毒品危害防制條例等案件，經檢察官提起公訴（
109年度偵字第9927號、第11051號、第11054號、第11055號），
本院判決如下：
    主  文
乙○○犯如附表一編號1至8所示之罪，各處如附表一編號1至8所示
之宣告刑；又犯藥事法第八十三條第一項之轉讓禁藥罪，處有期
徒刑柒月。應執行有期徒刑貳年捌月。
甲○○販賣第二級毒品，處有期徒刑貳年。緩刑伍年，緩刑期間付
保護管束，及應自本判決確定日起參年內，向公庫支付新臺幣壹
拾萬元，並向執行檢察官指定之政府機關、政府機構、行政法人
、社區或其他符合公益目的之機構或團體，提供壹佰小時之義務
勞務。
扣案如附表二編號1所示之物沒收銷燬之；扣案如附表二編號2至
5所示之物分別對乙○○、甲○○沒收；未扣案如附表二編號6至7所
示販賣毒品所得分別對乙○○、甲○○沒收之，於全部或一部不能沒
收或不宜執行沒收時，各對乙○○、甲○○追徵其價額。
    事  實
一、乙○○明知甲基安非他命係主管機關公告查禁之第二級毒品，
    並經衛生福利部公告為毒害藥品，係屬藥事法第22條第1款
    規定之禁藥，不得販賣、轉讓及持有，竟分別為下列犯行：
(一)乙○○基於販賣甲基安非他命以營利之犯意，以其所持用之門
    號0000000000號行動電話作為聯絡工具，分別與如附表一編
    號1至8所示之購毒者進行電話聯絡或臉書MESSENGER聯絡後
    ，再於如附表一編號1至8所示之時間、地點，販賣甲基安非
    他命予附表所示之購毒者，其中除如附表一編號1所示販賣
    所得因賒欠而未取得外，其餘販賣所得均有取得。
(二)乙○○另基於轉讓甲基安非他命之犯意，以其所持用之門號00
    00000000號行動電話與蔡芷涵電話聯絡後，於民國109年5月
    25日17時許，在其位於臺南市○區○○路000號住處，無償轉讓
    微量(無證據證明已達淨重10公克以上)之甲基安非他命予蔡
    芷涵施用。
二、甲○○明知甲基安非他命係主管機關公告查禁之第二級毒品，
    不得販賣及持有，竟基於販賣甲基安非他命以營利之犯意，
    以其所持用之門號0000000000號行動電話的臉書MESSENGER
    與鄭欣哲聯絡後，於108年7月17日20時13分許，在臺南市○○
    區○○街000號對面停車場內，以新臺幣(下同)6,000元之價格
    ，販賣甲基安非他命1包(約1錢，3.6公克重)予鄭欣哲，惟
    僅取得其中5,500元價金，剩餘500元價金尚遭賒欠。
三、案經臺南市政府警察局第五分局移送臺灣臺南地方檢察署檢
    察官偵查起訴。
    理  由
甲、程序方面：
一、本案以下所引用具傳聞證據性質之供述證據，被告乙○○及甲
    ○○、渠等辯護人、檢察官於本院審理程序進行時，均不爭執
    前開言詞或書面陳述之證據能力，且迄至本案言詞辯論終結
    前亦均未聲明異議，應視為已同意援引作為證據，又本院審
    酌該等言詞或書面陳述作成時之情況及證據取得過程等節，
    並無非出於任意性、不正取供或其他違法不當情事，且客觀
    上亦無顯不可信之情況，復經本院於審判期日就上開證據依
    法進行調查、辯論，是依刑事訴訟法第159條之5規定，均有
    證據能力。
二、本案以下所引用卷內各項非供述證據性質之證據資料，均無
    違反法定程序取得之情形，依刑事訴訟法第158條之4規定之
    反面解釋，均應有證據能力。
乙、實體方面：
一、犯罪事實部分：
(一)上開犯罪事實，業據被告乙○○、甲○○於本院審理時坦承不諱
    ，核與證人鄭欣哲、陳奕愷、甲○○（如附表一編號3部分）
    於警詢及偵查、證人蔡芷涵於警詢證述之情節均大致相符，
    並有雙向通聯通訊監察內容譯文、臉書MESSENGER對話內容
    截圖、自願受搜索同意書、本院搜索票、搜索扣押筆錄及扣
    押物品目錄表、被告甲○○之玉山銀行帳戶（詳細帳號詳卷）
    開戶資料及交易明細表、蔡芷涵之勘察採證同意書、送驗尿
    液編號及年籍對照表、尿液初步檢驗報告單、尿液採驗作業
    管制紀錄表、臺南市政府衛生局檢驗結果報告、高雄市立凱
    旋醫院109年7月20日高市凱醫驗字第65068號濫用藥物成品
    檢驗鑑定書在卷可佐，暨如附表二編號1至5所示物品扣案可
    稽。
(二)按甲基安非他命係毒品危害防制條例第2條第2項第2款所定
    之第二級毒品，物稀價昂，政府查緝甚嚴，持有者苟非有利
    可圖，當不可能甘冒法律制裁之風險而販賣，且販賣毒品乃
    違法行為，非可公然為之，亦無公定價格，容易分裝增減分
    量，每次買賣之價量，並因買賣雙方關係之深淺、資力、需
    求量及對行情之認知、來源是否充裕、查緝是否嚴緊、購買
    者被查獲時供出購買對象之風險評估等因素，而異其標準，
    非可一概而論，而販賣毒品之利得，除行為人坦承犯行或價
    量俱臻明確外，委難察得實情，販賣之人從價差或量差中牟
    利之方式雖異，其意圖營利之販賣行為則無不同，職是之故
    ，即使未經查得實際販賣之利得，惟除非別有事證足認係按
    同一價量委買或轉售，確未牟利外，尚難執此遽認非法販賣
    之證據有所未足，而諉無營利之意思，或阻卻販賣犯行之追
    訴。查被告乙○○有附表一編號1至8所示販賣甲基安非他命之
    犯行，被告甲○○有如犯罪事實二所示販賣甲基安非他命之犯
    行，渠等若非有利可圖，斷無收取價金卻以平價轉讓毒品，
    而自陷於重罪之風險，顯見被告乙○○、甲○○就前開販賣犯行
    均有營利之意圖，甚為灼然。
(三)從而，本案事證至臻明確，被告乙○○、甲○○所犯上開犯行，
    均堪認定，應予依法論科。
二、論罪科刑：
(一)按被告乙○○、甲○○行為後，毒品危害防制條例第4條第2項、
    第17條第2項規定均已於109年1月15日修正公布，並於同年7
    月15日施行。其中，第4條第2項之法定刑度，修正前規定：
    「處無期徒刑或7年以上有期徒刑，得併科新臺幣1千萬元以
    下罰金。」，修正後規定：「處無期徒刑或10年以上有期徒
    刑，得併科新臺幣1千5百萬元以下罰金。」，另第17條第2
    項之修正前規定：「犯第4條至第8條之罪於偵查及審判中均
    自白者，減輕其刑」，修正後規定：「犯第4條至第8條之罪
    於偵查及歷次審判中均自白者，減輕其刑」。本院綜合比較
    修正前、後法律規定之結果，其中第4條第2項之修正後法定
    刑度已較修正前提高，且第17條第2項規定於修正後有關符
    合自白減刑之規定較修正前為嚴格，故修正後規定均未較有
    利於被告乙○○、甲○○，依刑法第2條第1項前段規定，自應依
    修正前毒品危害防制條例規定予以處斷。
(二)按甲基安非他命係毒品危害防制條例第2條第2項第2款規定
    列管之第二級毒品，不得非法持有、轉讓，亦為藥事法第22
    條第1項第1款規定公告列管之禁藥，不得非法持有、轉讓。
    故上訴人明知為禁藥而轉讓予他人，除成立毒品危害防制條
    例第8條第2項之轉讓第二級毒品罪外，另構成藥事法第83條
    第1項之轉讓禁藥罪，此係屬同一犯罪行為而同時有2種法律
    可資處罰之法規競合情形，應依重法優於輕法、後法優於前
    法原則，擇一處斷。又除轉讓之甲基安非他命達淨重10公克
    以上，或轉讓予未成年人，而有應依毒品危害防制條例第8
    條第6項及第9條之規定加重其刑至2分之1之情形外，藥事法
    第83條第1項之法定本刑，顯較前揭毒品危害防制條例轉讓
    第二級毒品罪之法定本刑為重，依重法優於輕法之原則，自
    應優先適用藥事法第83條第1項之規定處斷（最高法院102年
    度台上字第4697號判決意旨參照）。
(三)核被告乙○○分別就如附表一編號1至8所示各次犯行，均係犯
    修正前毒品危害防制條例第4條第2項之販賣第二級毒品罪；
    如犯罪事實一（二）所示犯行，係犯藥事法第83條第1項之
    轉讓禁藥罪。另核被告甲○○就犯罪事實二所示犯行，係犯修
    正前毒品危害防制條例第4條第2項之販賣第二級毒品罪。
(四)被告乙○○、甲○○於上開販賣前持有所販賣之甲基安非他命之
    低度行為，均為販賣之高度行為所吸收，不另論罪。另被告
    乙○○於轉讓前持有甲基安非他命之低度行為，則與轉讓禁藥
    行為同為實質上一罪之階段行為，高度之轉讓行為既已依藥
    事法加以處罰，依法律適用完整性之法理，其低度之持有甲
    基安非他命行為，自不能再行割裂而適用毒品危害防制條例
    之規定論處，復因藥事法對於持有禁藥之行為未設有處罰規
    定，則被告乙○○前開持有所轉讓之禁藥甲基安非他命之行為
    自無從論罪。被告乙○○所犯上開各罪，犯意有別，行為殊異
    ，應予分論併罰。
(五)減刑規定之適用：
　⒈被告乙○○所為如附表一編號1至8所示各次犯行，被告甲○○所
    為如犯罪事實二所示犯行，業於偵查及審判中均已自白，爰
    均依修正前毒品危害防制條例第17條第2項規定減輕其刑。
　⒉被告乙○○所為如犯罪事實一（二）所示犯行，因藥事法第83
    條第1項轉讓禁藥與毒品危害防制條例第8條第2項轉讓第二
    級毒品之法規競合關係，既擇一適用藥事法第83條第1項規
    定論處罪刑，基於法律整體適用不得割裂原則，自無另依毒
    品危害防制條例第17條第2項之規定減輕其刑之餘地。
　⒊按犯毒品危害防制條例第4條至第8條、第10條或第11條之罪
    ，供出毒品來源，因而查獲其他正犯或共犯者，減輕或免除
    其刑，毒品危害防制條例第17條第1項定有明文。惟查，被
    告乙○○雖供稱其甲基安非他命來源為甲○○，惟經警循線追查
    ，甲○○名下已無使用行動電話，員警調取甲○○戶內人口之行
    動電話，均無法證明何門號為甲○○本人所持用，甲○○駕駛之
    車牌號碼000-0000號自小客車曾入住凱渥汽車旅館，然監視
    器已遭覆蓋而無法調閱，員警雖曾跟監該車，因該車速度過
    快且沿途違規，為避免曝光，員警未繼續跟監，員警另向交
    通部高公局調閱高速公路行車紀錄後，尚無發現可疑車行紀
    錄，且調閱車牌辨識紀錄後發現該車停放於臺南市○區○○街0
    00巷00號旁，該地所有權人為乙○○，為避免打草驚蛇，員警
    尚未通知乙○○說明，員警至現場蒐證後，發現有一男子騎乘
    000-000號輕機車（車主為甲○○）進入該址，查該址係販賣
    手機配件，出入人口眾多，員警復調閱甲○○名下帳戶，以查
    明甲○○帳戶有無涉及販賣毒品嫌疑，又因本案需要，需再聯
    繫被告乙○○，惟經員警聯繫被告乙○○，被告乙○○均不予理會
    等情，有臺南市政府警察局第五分局109年9月24日南市警五
    偵字第1090495164號函暨附偵查報告、臺南市政府警察局第
    五分局109年11月24日南市警五偵字第1090612027號函暨附
    偵查報告、照片、乙○○之基本資料、門牌○○街000巷00號之
    建物登記謄本、臺南市政府警察局第五分局110年2月9日南
    市警五偵字第1100069989號函暨附偵查報告（見本院卷第45
    至48、111至133、141至143頁），可知員警並未因被告乙○○
    之供述而查獲其毒品來源，自無毒品危害防制條例第17條第
    1項減刑規定之適用。
　⒋按刑法第59條規定，犯罪之情狀顯可憫恕，認科以最低度刑
    仍嫌過重者，得酌量減輕其刑，同法第57條規定，科刑時應
    審酌一切情狀，為科刑重輕之標準，於裁判上酌減其刑時，
    應就犯罪一切情狀（包括刑法第57條所列舉之10款事項），
    予以全盤考量，審酌其犯罪有無可憫恕之事由，以為判斷。
    故適用第59條酌量減輕其刑時，並不排除第57條所列舉10款
    事由之審酌，惟其程度應達於確可憫恕，始可予以酌減。查
    被告乙○○、甲○○於本院審理時均坦承犯行，節省司法審理資
    源之耗費，且深具悔意，僅因一時貪念而分別販賣上開甲基
    安非他命，致罹重典，且被告二人均係供給微量與平日有施
    用毒品習慣者以解其毒癮，販賣所得非屬鉅額，販賣期間並
    非長期，相較於專門大量走私進口或長期販賣毒品之「大盤
    」、「中盤」等以販毒維生之毒梟而言，其對社會秩序與國
    民健康之危害程度尚非至鉅，若予宣告依法減刑後之法定最
    低度之刑，未免過苛，難謂符合罪刑相當性及比例原
    則，且無從與真正長期及大量販毒者之惡行相區別，是觀諸
    被告乙○○、甲○○之上開販賣甲基安非他命之犯罪情狀，在客
    觀上足以引起一般之同情，認為確可憫恕，若予宣告上開法
    定最低度之刑，猶嫌過重，爰就被告乙○○、甲○○所犯前開販
    賣甲基安非他命犯行，均依刑法第59條規定減輕其刑，並依
    法遞減之。又被告乙○○所犯上開轉讓禁藥犯行，係法定刑為
    7年以下有期徒刑之罪，依刑法第33條第3款規定，最低法定
    本刑為有期徒刑2月，此等刑度與其本案所犯情節相較，無
    量處最低度刑仍嫌過重之情形，難邀憫恕，不宜再引用刑法
    第59條規定酌量減輕其刑。
(六)爰審酌被告乙○○、甲○○販賣甲基安非他命之次數、數量及金
    額等犯罪情節，及渠等於犯後均坦承犯行，態度尚佳，暨被
    告乙○○係五專肄業、目前從事臨時工工作、未婚，被告甲○○
    係高中畢業、目前從事鋁門窗工作、已婚、育有1名未滿1歲
    幼子之智識程度、生活狀況等一切情狀，分別量處被告乙○○
    如附表一編號1至8及主文所示之宣告刑，及量處被告甲○○如
    主文所示之宣告刑。又本院審酌被告乙○○所犯如附表一編號
    1至8所示各罪均係販賣甲基安非他命，手段、動機及目的相
    類，另如犯罪事實一（二）所轉讓者亦係甲基安非他命，責
    任非難重複性高，各行為間隔時間及對被告施以矯正之必要
    性，並兼衡責罰相當、刑罰經濟及刑罰邊際效應遞減之原則
    ，定應執行刑如主文所示。
(七)被告甲○○未曾因故意犯罪受有期徒刑以上刑之宣告，有臺
    灣高等法院被告前案紀錄表在卷可佐，茲念被告甲○○因一時
    失慮而觸法，犯後坦承犯行，已有悔意，且販賣次數僅有1
    次，其經此偵審及科刑教訓，應知所警惕，信無再犯之虞，
    本院因認被告甲○○所宣告之刑以暫不執行為適當，爰併宣告
    如主文所示之緩刑期間。另為促使被告甲○○日後重視法律規
    範秩序，導正偏差行為，本院認應課予被告甲○○一定條件之
    緩刑負擔，令其能從中深切記取教訓以警惕自省，爰併依刑
    法第74條第2項第4款、第5款規定，命被告甲○○應於本判決
    確定後3年內，向公庫支付10萬元，且應向檢察官指定之政
    府機關、政府機構、行政法人、社區或其他符合公益目的之
    機構或團體提供100小時之義務勞務，並依刑法第93條第1項
    第2款規定在緩刑期間內併付保護管束，以兼顧公允，並啟
    自新。又被告乙○○請求本院給予緩刑之機會，惟本院業已審
    酌其坦承全部犯行之犯後態度、其所犯各次犯行之情節等各
    項情況，從輕量處如上之刑，且被告乙○○之販賣甲基安非他
    命次數非少，期間非短，復無其他具體事證足認其歷此教訓
    即無再犯之虞，是本院衡酌上情，認本件尚有藉刑罰之執行
    督促其警惕之必要，不宜諭知緩刑之宣告。
三、沒收：
(一)扣案如附表二編號1所示甲基安非他命，係被告乙○○最後一
    次販賣甲基安非他命犯行（即如附表一編號8所示犯行）所
    剩餘，業據被告乙○○供承在卷（見本院卷第173頁），均依
    毒品危害防制條例第18條第1項前段規定沒收銷燬之。另就
    上開毒品之包裝袋，均係供包裹上開毒品之用，縱於檢測時
    將上開毒品取出，勢仍有微量毒品沾附其上無法析離，應一
    併依毒品危害防制條例第18條第1項前段規定沒收銷燬之。
(二)扣案如附表二編號2至4所示物品，均係被告乙○○所有，其中
    如附表二編號2所示行動電話係供被告乙○○犯本案販賣及轉
    讓甲基安非他命犯行所用之物，如附表二編號2、3所示物品
    係供被告乙○○犯本案販賣甲基安非他命犯行所用之物，業據
    被告乙○○供承在卷（見本院卷第90至91頁），應分別依毒品
    危害防制條例第19條第1項及刑法第38條第2項規定宣告沒收
    。
(三)如附表二編號5所示物品係供被告甲○○所有，且供其犯本案
    販賣甲基安非他命犯行所用之物，應依毒品危害防制條例第
    19條第1項規定宣告沒收。
(四)如附表二編號6、7所示販賣所得，分別由被告乙○○、甲○○取
    得，雖均未扣案，仍應依刑法第38條之1第1項前段規定分別
    對乙○○、甲○○宣告沒收，且依同條第3項規定，於全部或一
    部不能沒收或不宜執行沒收時，各對乙○○、甲○○追徵其價額
    。
(五)其餘扣案物品，均與本案犯行無涉，均不予宣告沒收之。
據上論斷，應依刑事訴訟法第299條第1項前段，判決如主文。
本案經檢察官黃淑妤偵查起訴，檢察官丙○○到庭執行職務　　
中　　華　　民　　國　　110 　年　　3 　　月　　23　　日
                刑事第十二庭  審判長法  官  包梅真
                                    法  官  陳貽明
                                    法  官  莊政達
以上正本證明與原本無異。
如不服本判決應於收受本判決後20日內向本院提出上訴書狀，並
應敘述具體理由。其未敘述上訴理由者，應於上訴期間屆滿後20
日內向本院補提理由書狀（均須按他造當事人之人數附繕本）「
切勿逕送上級法院」。 
      　　　　　　　　　　　　　　　書記官　歐慧琪
中　　華　　民　　國　　110 　年　　3 　　月　　23　　日
附錄本案論罪科刑法條：
修正前毒品危害防制條例第4條
製造、運輸、販賣第一級毒品者，處死刑或無期徒刑；處無期徒
刑者，得併科新臺幣 2 千萬元以下罰金。
製造、運輸、販賣第二級毒品者，處無期徒刑或 7 年以上有期
徒刑，得併科新臺幣 1 千萬元以下罰金。
製造、運輸、販賣第三級毒品者，處 7 年以上有期徒刑，得併
科新臺幣 7 百萬元以下罰金。
製造、運輸、販賣第四級毒品者，處 5 年以上 12 年以下有期
徒刑，得併科新臺幣 3 百萬元以下罰金。
製造、運輸、販賣專供製造或施用毒品之器具者，處 1 年以上
7 年以下有期徒刑，得併科新臺幣 1 百萬元以下罰金。
前5項之未遂犯罰之。

藥事法第83條
明知為偽藥或禁藥，而販賣、供應、調劑、運送、寄藏、牙保、
轉讓或意圖販賣而陳列者，處 7 年以下有期徒刑，得併科新臺
幣 5 千萬元以下罰金。
犯前項之罪，因而致人於死者，處 7 年以上有期徒刑，得併科
新臺幣 1 億元以下罰金；致重傷者，處 3 年以上 12 年以下有
期徒刑，得併科新臺幣 7 千 5 百萬元以下罰金。
因過失犯第 1 項之罪者，處 2 年以下有期徒刑、拘役或科新臺
幣 5 百萬元以下罰金。
第 1 項之未遂犯罰之。

附表一（新臺幣）：
編號 時  間 地   點 購毒者 聯絡方式 毒品數量 金額 宣告刑  1  108年7月24日23時59分許 臺南市○區○○路與○○路000巷口 鄭欣哲 臉書MESSENGER 甲基安非他命1小包(重量不詳) 3,500元 （賒欠） 乙○○販賣第二級毒品，處有期徒刑貳年。  2 109年2月6日17時43分許 臺南市○區○區○○路000號門口 陳奕愷 臉書MESSENGER 甲基安非他命1小包(重量不詳，未達1公克重) 1,500元 乙○○販賣第二級毒品，處有期徒刑壹年拾月。  3 109年3月15日0時20分許 臺南市○區○○○路○段00號「婦而安診所」前 甲○○ 電話聯絡（甲○○之門號0000000000號） 甲基安非他命1小包(重量不詳) 200元 乙○○販賣第二級毒品，處有期徒刑壹年拾月。 4 109年4月11日0時許 臺南市○區○區○○路000號門口 陳奕愷 臉書MESSENGER 甲基安非他命1小包(重量不詳，未達1公克重) 1,000元 乙○○販賣第二級毒品，處有期徒刑壹年拾月。 5 109年5月10日0時7分許 臺南市○○區○○路○段000號前 陳奕愷 臉書MESSENGER 甲基安非他命1小包(重量不詳，未達1公克重) 1,000元 乙○○販賣第二級毒品，處有期徒刑壹年拾月。 6 109年5月13日21時28分許 高雄市○○區○○○路00號「歐遊汽車旅館」 陳奕愷 臉書MESSENGER 甲基安非他命1小包(重量不詳，未達1公克重) 2,000元 乙○○販賣第二級毒品，處有期徒刑貳年。 7 109年5月19日21時許 臺南市○○區○○○○街00號前 陳奕愷 臉書MESSENGER功能 甲基安非他命1小包(重量不詳，未達1公克重) 1,000元 乙○○販賣第二級毒品，處有期徒刑壹年拾月。 8 109年5月21日20時27分 臺南市○區○○路00巷 0號「萊爾富超商」前 陳奕愷 臉書MESSENGER 甲基安非他命1小包(重量不詳，未達1公克重) 1,000元 乙○○販賣第二級毒品，處有期徒刑壹年拾月。 

附表二（新臺幣）：
編號 品名 所有人  1 甲基安非他命5包（含包裝袋5只，檢驗後淨重分別為0.140、0.324、0.614、0.620、3.374公克） 乙○○  2 夾鏈袋1批 乙○○  3 磅秤1個 乙○○  4 紅米行動電話1支（含門號0000000000號SIM卡1張） 乙○○  5 行動電話1支（含門號0000000000號SIM卡1張） 甲○○  6 未扣案之乙○○販賣毒品所得共計7,700元 乙○○  7 未扣案之甲○○販賣毒品所得5,500元 甲○○